# Ejemplo análisis exploratorios genómica de poblaciones


### Cargar paquetes que se utilizarán
```{r}
library(SNPRelate)
library(ape)
library(adegenet)
```


### Cargar datos
```{r}
##### Para usar con SNPRelate
## Crear datos en formato gds a partir de plink
snpgdsBED2GDS("../data/maices/maicesArtegaetal2015.bed", 
              "../data/maices/maicesArtegaetal2015.fam", 
              "../data/maices/maicesArtegaetal2015.bim", 
              out.gdsfn="../data/maices/maicesArtegaetal2015.gds", 
              option = snpgdsOption(Z=10)) # 10 cromosomas

# Ver resumen (esto no carga el archivo)
snpgdsSummary("../data/maices/maicesArtegaetal2015.gds")

# Cargar archivo para trabajar con el
genofile <- snpgdsOpen("../data/maices/maicesArtegaetal2015.gds")

# Check snp.ids
head(read.gdsn(index.gdsn(genofile, "snp.id")))

# Check sample.ids
head(read.gdsn(index.gdsn(genofile, "sample.id")))

# Obtener nombres muestras del gdsn
sample.id <- read.gdsn(index.gdsn(genofile, "sample.id"))
sample.id

##### Metadata
# load
fullmat<- read.delim(file= "../meta/maizteocintle_SNP50k_meta_extended.txt")

# check
head(fullmat)
nrow(fullmat)
head(fullmat$NSiembra) # corresponde al número del ID de las muestras
head(sample.id)

##### Para usar con ape
plinkraw<-read.PLINK(file= paste0("../data/maices/maicesArtegaetal2015.raw"), map.file=paste0("../data/maices/maicesArtegaetal2015.map"), chunkSize=165, parallel=FALSE)
```


### Explorar datos con árboles NJ

```{r}
## Plot NJ trees
tre<- nj(dist(as.matrix(plinkraw)))
plot(tre, type="unrooted", cex=0.4)

```


**Ejercicio:** Repetir el árbol anterior coloreando un círculo por raza en vez del nombre de la muestra.

```{r, echo=FALSE}
# colorear por raza sin nombres 
palette(rainbow(length(levels(fullmat$Raza))))
plot(tre, type="unrooted", cex=0.5, show.tip=FALSE)
tiplabels(pch=20, col=fullmat$Raza)

```

**Ejercicio:** Repetir el árbol anterior coloreando un círculo por Categoría de Altitud en vez del nombre de la muestra.

```{r, echo=FALSE}
palette(rainbow(length(levels(fullmat$Categ.Altitud))))
plot(tre, type="unrooted", show.tip=FALSE)
tiplabels(pch=20, col=fullmat$Categ.Altitud)
```


### Realizar PCA 

```{r}
# PCA
pca <- snpgdsPCA(genofile, num.thread=2)

# Calcular el % de variación contenido por los primeros componentes
pc.percent <- pca$varprop*100
head(round(pc.percent, 2))

x<-round(pc.percent, 2)
sum(x[1:4])
sum(x[1:10])
sum(x[1:30])


# Poner resultados en df
tab <- data.frame(sample.id = pca$sample.id,
    EV1 = pca$eigenvect[,1],    # the first eigenvector
    EV2 = pca$eigenvect[,2],    # the second eigenvector
    stringsAsFactors = FALSE)
head(tab)

# Plot
plot(tab$EV2, tab$EV1, 
  xlab= paste0("eigenvector 2 explaining ", round(pc.percent, 2)[2], "%"), # agregar % de varaición del componente al texto del eje
  ylab= paste0("eigenvector 1 explaining ", round(pc.percent, 2)[1], "%"))

```

**Ejercicio**: repite el PCA y plot anterior pero utilizando sólo los SNPS con MAF

```{r, echo=FALSE}
# PCA
pca <- snpgdsPCA(genofile, num.thread=2, maf=0.05)

# Calcular el % de variación contenido por los primeros componentes
pc.percent <- pca$varprop*100
head(round(pc.percent, 2))

x<-round(pc.percent, 2)
sum(x[1:4])
sum(x[1:10])
sum(x[1:30])


# Poner resultados en df
tab <- data.frame(sample.id = pca$sample.id,
    EV1 = pca$eigenvect[,1],    # the first eigenvector
    EV2 = pca$eigenvect[,2],    # the second eigenvector
    stringsAsFactors = FALSE)
head(tab)

# Plot
plot(tab$EV2, tab$EV1, 
  xlab= paste0("eigenvector 2 explaining ", round(pc.percent, 2)[2], "%"), # agregar % de varaición del componente al texto del eje
  ylab= paste0("eigenvector 1 explaining ", round(pc.percent, 2)[1], "%"))

```

**Ejercicio**: Repetir el último plot utilizando ggplot2

```{r, echo=FALSE}
library(ggplot2)
ggplot(tab, aes(x=EV2, y=EV1)) +
    geom_point() + 
    xlab(paste0("eigenvector 2 explaining ", round(pc.percent, 2)[2], "%")) +
    ylab(paste0("eigenvector 1 explaining ", round(pc.percent, 2)[1], "%"))

```


**Ejercicio**: colorear por categoría altitud utilizando ggplot2
```{r, echo=FALSE}
# obtener categ altitud
pop_code <- as.vector(fullmat$Categ.Altitud)

# hacer pop_codes altitude coincidan con samples
tab <- data.frame(sample.id = pca$sample.id,
    pop = factor(pop_code)[match(pca$sample.id, sample.id)],
    EV1 = pca$eigenvect[,1],    # the first eigenvector
    EV2 = pca$eigenvect[,2],    # the second eigenvector
    stringsAsFactors = FALSE)
head(tab)

# plot
ggplot(tab, aes(x=EV2, y=EV1)) +
    geom_point(aes(color=pop_code)) + 
    xlab(paste0("eigenvector 2 explaining ", round(pc.percent, 2)[2], "%")) +
    ylab(paste0("eigenvector 1 explaining ", round(pc.percent, 2)[1], "%")) +
    theme(legend.position="none")

```

Colorear PCA maíces por raza utilizando ggplot2:

```{r}
# obtner info raza
pop_code <- as.vector(fullmat$Raza) 

# hacer pop_codes raza coincidan con samples
tab <- data.frame(sample.id = pca$sample.id,
    pop = factor(pop_code)[match(pca$sample.id, sample.id)],
    EV1 = pca$eigenvect[,1],    # the first eigenvector
    EV2 = pca$eigenvect[,2],    # the second eigenvector
    stringsAsFactors = FALSE)
head(tab)

# plot
ggplot(tab, aes(x=EV2, y=EV1)) +
    geom_point(aes(color=pop_code)) + 
    xlab(paste0("eigenvector 2 explaining ", round(pc.percent, 2)[2], "%")) +
    ylab(paste0("eigenvector 1 explaining ", round(pc.percent, 2)[1], "%")) +
    theme(legend.position="none")

```

### Análisis de clusters

```{r}
# Cluster análisis y grupos con test permutación

set.seed(1)
ibs.hc <- snpgdsHCluster(snpgdsIBS(genofile, num.thread=2))

# Determine groups de individuos
rv <- snpgdsCutTree(ibs.hc)

# plot rv
plot(rv$dendrogram, leaflab="none")

## plot PCA by clusters
# delimitar grupos
grps<-rv$samp.group 
levels(grps)<-c(1,2,3,4,5,6)

# plot con s.class
s.class(pca$eigenvect, xax= 2, yax=1, fac=grps, cpoint=1.5,
        col=gray.colors(6, end=0.5), 
        cellipse=0)

##colores por Raza
s.class(pca$eigenvect, xax= 2, yax=1, fac=grps, cpoint=1.5,
        col=gray.colors(6, end=0.5), pch="",
        cellipse=0)
title(xlab="a) By landrace")
#add color points
points(tab$EV2, tab$EV1, 
  col=tab$pop, # add transparent colors 
  pch= 19)

```

Hacer un árbol coloreado por los grupos del cluster

```{r}
#definir paleta
palette(rainbow(6))

#
plot(tre, type="unrooted", show.tip=FALSE, edge.width=0.1)
tiplabels(tip=c(1:161), pch=20, col=grps)
tiplabels(tip=c(162:165), pch=c(15,17), col=as.integer(tab$pop)[162:165], cex=0.7)
legend("bottomleft", fill=levels(grps), legend= c("cluster 1", "cluster 2", "cluster 3", "cluster 4", "cluster 5", "cluster 6"), border=levels(grps), cex= 0.8, bty="n")
```


